最高法院刑事判決　　　　　　　　　　　　　　　九十三年度台上字第二八六五號
　　上　訴　人　甲○○
　　選任辯護人　俞兆年律師
右上訴人因違反期貨交易法案件，不服台灣高等法院中華民國八十九年十二月二十六
日第二審判決︵八十八年度上訴字第三一三七號，起訴案號：台灣桃園地方法院檢察
署八十七年度「原判決誤為八十八年度」偵字第一七０七四號︶，提起上訴，本院判
決如左：
    主  文
上訴駁回。
    理  由
按刑事訴訟法第三百七十七條規定，上訴於第三審法院，非以判決違背法令為理由，
不得為之。是提起第三審上訴，應以原判決違背法令為理由，係屬法定要件。如果上
訴理由狀並未依據卷內訴訟資料，具體指摘原判決不適用何種法則或如何適用不當，
或所指摘原判決違法情事，顯與法律規定得為第三審上訴理由之違法情形，不相適合
時，均應認其上訴為違背法律上之程式，予以駁回。本件原判決認定上訴人甲○○與
戴楷禎︵未經起訴︶共同有其事實欄所載之犯行，已詳述其所憑之證據及認定之理由
。對於上訴人所為伊僅係出資經營者，實際之公司業務均由戴楷禎負責處理，伊並不
知詳情，亦不知係違法云云之辯解，認係空言飾詞，不足採信，亦依調查所得之證據
資料詳加指駁及說明。因而撤銷第一審科刑之判決，改判依想像競合犯從一重適用期
貨交易法第一百十二條第四款論處上訴人共同未經許可，擅自經營槓桿交易商罪刑。
上訴人仍表不服，提起第三審上訴，其上訴意旨略謂：︵一︶、原審撤銷第一審判決
改依期貨交易法第一百十二條第四款之罪論處，但未於審判期日依刑事訴訟法第九十
五條踐行告知義務，所踐行程序顯有瑕疵。︵二︶、原審審判筆錄雖載有提示扣案證
物令上訴人辨認，但扣案之物品多達十二項，原審未向贓物庫調取，自無從為提示，
與未經合法調查無異；且對於卷附之財政部證券暨期貨管理委員會第︵八九︶台財證
︵七︶第八四二九一號、︵八六︶台財證︵五︶第五六五六０號及︵八七︶台財證︵
七︶第三三六七二號函文未依法提示，所踐行之程序均有違誤。︵三︶、原判決於事
實欄認定上訴人公司抽取美金八十元之佣金牟利，營業額已達三百九十餘口（一口以
美金八千元為計算本位），約美金三百十萬元，賺取佣金約美金三萬餘元等情，但於
理由中並未記載其所憑之依據，且未說明上訴人如何確有其事實欄所認定之犯行，均
有判決理由不備之違法。︵四︶、原判決既認定上訴人賺取佣金約美金三萬餘元，竟
未依刑法第三十八條第一項第三款規定予以宣告沒收，有判決不適用法則之違誤。另
原判決於理由中固說明扣案之物品係屬鑫鑽國際投資顧問股份有限公司（下稱鑫鑽公
司）所有，然未說明其所憑之證據，且與扣押物品清單上記載係上訴人所有情形不符
，究竟是否上訴人所有，攸關應否宣告沒收，原審未依職權詳加查明，有調查職責未
盡之違誤云云。惟查：︵一︶、本件第一審判決係認上訴人同時犯期貨交易法第一百
十二條第三款、第四款及第五款之罪，而依情節較重之第五款論處，原判決認上訴人
僅成立同法條第四款之罪，不另構成同法條第三款及第五款之罪，則原審於審判期日
已告知上訴人所犯罪名如第一審判決書所載，其所踐行之程序，並無違法瑕疵可言。
︵二︶、作為判決基礎之證據，如第二審判決由其他資料，可以擔保此項證物之真正
，縱令未在審判期日予以提示，令其辨認，因此項單純訴訟程序之瑕疵，顯然對判決
主旨並無影響，依刑事訴訟法第三百八十條規定，仍不得執為上訴第三審之理由。本
件原判決附表所示之證物，乃法務部調查局桃園縣調查站（下稱桃園縣調查站）於上
訴人經營之鑫鑽公司內所查獲扣押，該等扣押物業經上訴人驗看密封後，製成扣押物
明細表，並經上訴人簽名確認無訛；且上訴人於偵查中、第一審及原審審理時均未對
上開扣案物品及其內容有所爭執，上訴人於偵查中復坦承其實際負責公司業務，於原
審對該公司確曾經營外匯保證金交易等事實亦不爭執，核與證人陳志忠、顏艾羚供述
情節相符。依上開情形，已足以擔保扣案證物之真正，縱原審未於審判期日調取扣案
證物提示令其辯論，但此一單純調查程序之疏漏，無礙於上訴人防禦權之行使，顯然
於判決主旨不生任何影響，上訴意旨以此指摘，自非適法之第三審上訴理由。至卷附
之財政部證券暨期貨管理委員會上開三函件，原審於審判期日確已踐行調查程序，提
示並告以要旨令上訴人辯論，有審判筆錄載明可稽，上訴意旨指原審未依法提示，顯
與卷內資料不符，亦非合法之第三審上訴理由。︵三︶、上訴人於桃園縣調查站調查
時已坦承其係鑫鑽公司實際負責人，公司經營﹁外匯保證金交易﹂業務，每名客戶由
公司抽取美金八十元佣金，營業額達三百九十餘口，約美金三百十萬元，賺得佣金約
美金三萬餘元，上開自白業經原審查明與事實相符，復於判決內詳加敘明其理由，採
證認事，自形式上觀察，並無上訴意旨所指判決理由不備之違誤。︵四︶、違反期貨
交易法第一百十二條第四款之罪，其犯罪所得，並未特別規定應予沒收，亦即未採義
務沒收主義，原判決對於上訴人犯罪所得未予宣告沒收，自無適用法則不當之違法可
指。況基於上訴利益之原則，上訴人不得為自己之不利益上訴，上訴意旨指摘原判決
未依刑法第三十八條第一項第三款規定沒收，係為自己之不利益上訴，顯非合法。另
扣案之物品，上訴人於原審審判期日已陳明係鑫鑽公司所有，非其個人所有，事實已
明，原判決因而於理由中敘明非上訴人所有，故不予宣告沒收，亦無違背法令之可言
。其餘上訴意旨，或就原審採證認事職權之適法行使漫事指摘，或為單純事實上之爭
執，均難認已具備首揭法定形式要件。依上開說明，本件上訴為違背法律上之程式，
應予駁回。
據上論結，應依刑事訴訟法第三百九十五條前段，判決如主文。
中　　　華　　　民　　　國　　九十三　　年　　　六　　　月　　　三　　　日
                              最高法院刑事第十一庭
                                  審判長法官  張　淳　淙
                                        法官  謝　俊　雄
                                        法官  蘇　振　堂
                                        法官  張　春　福
                                        法官  呂　丹　玉
      右正本證明與原本無異
                                              書  記  官
中　　　華　　　民　　　國　　九十三　　年　　　六　　　月　　　十　　　日
                                                                        Ｑ
